# 新金融工具准则下，收票据的分类问题

提问人：wtbcpa1 时间：2019-10-30 06:30:22
请教陈版：
1 、背景：本公司日常业务中采用应收票据结算的情况比较多，全部是银行承兑汇票，都是从客户处收到的，一部分会拿来背书转让支付供应商货款，一部分就正常到期兑现。
问题：在这种情况下，公司在收到客户的票据时，并没有一一对应说哪一张票据后续是要背书转让的，哪一张是到期兑付的，那么我们是要把所有的应收票据都分类为应收款项融资吗？ 其实我认为这部分应收票据背书转让只是起到结算的功能，就跟拿货币资金去支付货款一样，为什么不能分类为以摊余成本计量的金融资产？分类为 FVOCI 的要求是 “即收取合同现金流量又出售”，应收票据背书转让只是一个支付货款的功能，并不是出售吧。
2 、背景：本公司日常业务中将应收票据贴现的情况比较多，但不是全部。
问题：（ 1 ）在这种情况下，公司在收到客户的票据时，并没有一一对应说哪一张票据后续是要贴现的，哪一张是到期兑付的，那么我们是要把所有的应收票据都分类为应收款项融资吗？
（ 2 ）假设本期收到的票据 100 万，计划下一年度全部会贴现，那么我在分类的时候肯定是分类到应收款项融资了，那么在计量的时候，公允价值=100万-贴现利息（假设 5 万）=95万，那么我今年就要按公允价值计量，确认 5 万的公允价值变动损益吗？ 如果是在旧准则下，则是在下一年度实际贴现时将 5 万作为财务费用，从实质上说这 5 万贴现利息就应该是一个财务费用吧，新准则下只是提前确认了这部分贴现利息，从实务角度来讲，因为我下一年在哪一天贴现是不确定的，我要计算这个贴现利息又涉及到估计，金额本身就不准确，且金额占比又小，是不是可以仍然在实际贴现时再确认为财务费用？在新准则下确认为公允价值变动损益感觉并没有旧准则那么恰当。

回答人：chenyiwei
1 、一般认为，在 “应收款项融资” 项目中列报的应收款项（应收账款和应收票据），应同时满足以下条件：
（ 1 ）合同现金流量特征能够通过 SPPI测试，即满足《企业会计准则第 22号——金融工具确认和计量（ 2017 年修订）》第十六条所说的 “本金 + 利息” 的条件（详见该准则的官方应用指南和本所技术提示中的相应内容，此处不再赘述）。
（ 2 ）管理层有明确意图将这部分应收款项在其到期之前通过背书转让或贴现的方式收回其合同现金流量，但也不排除持有至到期已收取到期现金流。
为此，将这类金融资产与明确持有意图为 “持有至到期以收取合同现金流”
的其他应收款项明确区分，单独管理。
（ 3 ）这类应收款项后续用于背书转让或者贴现时，预期将可以满足《企业会计准则第 23 号——金融资产转移（ 2017 年修订）》规定的金融资产转移终止确认条件；
（ 4 ）根据《企业会计准则第 30 号——财务报表列报（ 2014 年修订）》第十七条规定的标准，该应收款项属于流动资产。
对于此类金融资产的期末公允价值计量，理论上应按其预计可收回金额按实际利率折现到资产负债表日，或者按其合同到期值按信用风险调整后的实际利率折现到资产负债表日。但在实务操作中，鉴于这些应收款项属于流动资产，其期限不超过一年（如票据的期限不超过 6 个月），资金时间价值因素对其公允价值的影响不重大，并且在实际操作中，票据背书的前后手双方均认可按票据的面值抵偿等额的应收应付账款，不打折扣，因此可以近似认为该等应收款项的期末公允价值等于其面值扣减按预期信用风险确认的坏账准备后的余额，即公允价值基本等于摊余成本，其公允价值变动因素对其期末计量的影响显著不重大。
如果 “公司在收到客户的票据时，并没有一一对应说哪一张票据后续是要贴现的，哪一张是到期兑付的”，则将这些票据作为一个整体（也可以按共同特征细分为若干类别），根据以往历史经验（特别是满足终止确认条件的背书或贴现的频率、涉及金额及占比等），定义其管理的业务模式。
2 、参照上述 1 的讨论，确定此时是否应把所有的应收票据都分类为应收款项融资。
如果明确有部分票据将全部贴现的，则其业务模式为 “其他”，应属于交易性金融资产。但如前所述，一般理解其公允价值变动损益应不重大。